【裁判字號】    89,訴,247
【裁判日期】    891222
【裁判案由】    營利事業所得稅
【裁判全文】
高雄高等行政法院判決                              八十九年度訴字第二四七號
                              .
    原      告  台倫紙器股份有限公司
    代  表  人  甲○○董事長
    訴訟代理人  許佳興會計師
    被      告  財政部台灣省南區國稅局
    代  表  人  乙○○局長
    訴訟代理人  丙○○
右當事人間因營利事業所得稅事件，原告不服財政部中華民國八十九年七月日台財訴
第0000000000號訴願決定，提起行政訴訟。本院判決如左：
    主  文
訴願決定及原處分（復查決定含原核定處分）均撤銷。
訴訟費用由被告負擔。
    事  實
一、事實概要：
    原告八十四年度營利事業所得稅結算申報，原列報應納稅額新臺幣（下同）四九
    九、三一五元及投資抵減稅額為二四九、六五七元，經被告核定應納稅額為一、
    八八五、二０八元，抵減稅額八００、０００元，並於當年度抵減營利事業所得
    稅額完畢。嗣被告查得原告將上開適用已抵減稅額八００、０００元之生產設備
    （即原告於八十二年十一月二日訂購，而於八十三年四月八日交貨之電動修邊壓
    線機二組，金額四、０００、０００元，適用抵減率為二０％）於八十五年五月
    三日出租予案外人華達紙品股份有限公司（以下簡稱華達紙品公司）使用而「未
    自行使用」，認與行為時促進產業升級條例第六條暨民營製造業及技術服務業購
    置自動化生產設備或技術及防治污染設備或技術適用投資抵減辦法（以下簡稱抵
    減辦法）第三條規定不合，乃核定向原告追繳其本年度核定已抵減稅額八００、
    ０００元。原告不服，申經復查結果未獲變更，復循序提起訴願，亦遭駁回，乃
    提起本件行政訴訟。
二、兩造聲明：
  (一)原告聲明求為判決：
    (1)訴願決定、復查決定及原處分均撤銷。
    (3)訴訟費用由被告負擔。
  (二)被告聲明求為判決：
    (1)原告之訴駁回。
    (2)訴訟費用由原告負擔。
三、兩造之爭點：
    原告於八十四年度營利事業所得稅結算申報，就其購買之電動修邊壓線機二組依
    促進產業升級條例第六條規定申請投資抵減稅額，經被告核准抵減應納稅額八０
    ０、０００元在案，並於八十四年度投資抵減完畢後，原告復於八十五年間將上
    開系爭之生產設備出租予他人使用，則依當時之抵減辦法規定，被告得否向原告
    追繳已抵減之稅額，要為兩造爭執之所在。
  甲、原告主張之理由：
    1.原告八十四年度營利事業所得稅結算申報，經被告核定為應納稅額一、八八五
      、二○八元，並准投資抵減稅額八○○、○○○元，是項投資抵減稅額係因原
      告於八十二年十一月二日訂購之電動修邊壓線機二組，於八十三年四月八日交
      貨，金額四、○○○、○○○元，抵減率二○％，計八○○、○○○元，原告
      用以抵減八十四年度營利事業所得稅，適用法令，亦無任何錯誤。惟原處分機
      關俟後另案查核案外人華達紙品公司八十五年度之營利事業所得稅時，發現原
      告於八十五年四月間將上開生產設備出租予案外人華達紙品公司，乃認原告之
      行為與行為時促進產業升級條例第六條暨抵減辦法第八條規定不合，乃予追繳
      上項抵減稅額八○○、○○○元，被告之處分，原告誠難甘服。
    2.按行政院依據促進產業升級條例之授權，訂有民營製造業及技術服務業購置自
      動化生產設備或技術及防治污染設備或技術適用投資抵減辦法，依據該抵減辦
      法第八條第二款規定，自動化生產設備或技術、防治污染設備或技術於交貨之
      次日起三年內轉售、退貨或報廢者，應向稅捐稽徵機關補繳已抵繳之所得稅款
      。申言之，依原告行為時之法令，限於「轉售」、「退貨」或「報廢」三項原
      因之一，始有補繳稅款之適用。至於「出租」，則無論如何擴大文義解釋，均
      不可能含括於「轉售」、「退貨」或「報廢」之範圍內。是則依據租稅法律主
      義之精神及課稅要件明確之原則，原告縱將上項生產設備轉租他人，應無補繳
      稅款之適用，要無爭執，否則即有反違行政之可預測性及信賴保護之原則。申
      言之，原告並未違反行為時促進產業升級條例第六條暨抵減辦法第三條之規定
      ，因第三條規定，原告只要購置自行使用之自動化生產設備或技術，其在同一
      課稅年度購置金額達六十萬元以上，就可以申請投資抵減。原告於八十二年十
      一月訂貨並於八十三年四月交貨，申請年度全都自行使用，完全符合上述之規
      定。又原告雖於八十五年間將自有廠房出租於案外人華達紙品公司，亦未違反
      上揭抵減辦法第八條「於交貨之次日起三年內轉售、退貨、報廢」之規定。至
      被告引用司法院釋字第四二０號解釋，其解釋之日期為八十六年一月十七日，
      不惟在原告出租行為之後，且依該釋字第四二０號解釋載明「涉及租稅事項之
      法律，其解釋應本於租稅法律主義之精神，依各該法律之立法目的，衡酌經濟
      上之意義及實質課稅之公平原則為之。行政法院中華民國八十一年十月十四日
      庭長、評事聯席會議所為：「獎勵投資條例第二十七條所指『非以有價證券買
      賣為專業者』，應就營利事業實際營業情形，核實認定。公司登記或商業登記
      之營業項目，雖未包括投資或其所登記投資範圍未包括有價證券買賣，然其實
      際上從事龐大有價證買賣，其非營業收入遠超過營業收入時，足證其係以買賣
      有價證券為主要營業，即難謂非以有價證券買賣為專業」不在停徵證券交易所
      得稅之範圍之決議，符合首開原則，與獎勵投資條例第二十七條之規定並無不
      符，尚難謂與憲法第十九條租稅法律主義有何牴觸」之內容，實看不出該解釋
      亦可適應於本案。
    3.又財政部於訴願決定書中謂：「查投資抵減立法目的基於政策及事實需要，於
      原「獎勵投資條例」到期時，另訂定「促進產業升級條例」以配合未來產業發
      展及經濟轉型之需要，即作為替代、延續享有原獎勵投資條例所規範之租稅優
      惠，準此，原依勵投資條例第十條而訂定投資抵減辦法第六條規定內容與行
      為時投資抵減辦法第八條規定相同，均就事實之認定，採屬概括列舉式（例示
      性）之闡明，尚非羈限條文所明定之列舉數項為限云云，惟查勵投資條例為
      契約立法，其施行期限至七十九年十二月三十一日止，該條例早已因期限之經
      過而失效，被告猶舉勵投資條例之規定為理由，實有未當。設如勵投資條
      例所訂者較促進產業升級條例對人民有利，是否人民尚可主張﹖此其一；又
      勵投資條例與促進產業升級條例時代背景不同、立法精神不同，因此，縱然促
      進產業升級條例中部分規定係延續勵投資條例而來，亦並不表示兩者可作相
      同之解釋及適用，此其二；又抵減辦法其法律位階乃行政院訂頒之行政命令，
      對於母法促進產業升級條例第六條有關投資抵減之適用，作某種程度之限縮，
      如謂其限制抵減，尚可以例示之方式予以規定，而可由執行機關無限制的予以
      類推解釋，則置人民權利之保障於何地﹖此其三；又果如被告所言，該條僅為
      例示規定，則行政院又何必於八十六年另行修定補充，此其四。
    4.次查，促進產業升級條例第一條規定（立法目的）「為促進產業升級、健全經
      濟發展，特制定本條例。本條例所稱產業係指農業、工業及服務業等各行業。
      」，而觀之該條之立法理由及修正理由如下：「（立法理由）一、明定條例宗
      旨。二、我國工業發展正面臨關鍵性轉變時機，如何在「國際化、自由化、制
      度化」及「提高國民生活品質」之經濟發展政策下全面促進產業升級，期在公
      元二０００年前使我國邁入已開發工業化國家之林，實是當前刻不容緩之課題
      ，特訂定促進產業升級條例之配合未來產業發展及經濟轉型需要。（修正理由
      ）本條例立法精神，原所稱「產業」包含很廣，但就條例之內容觀之易予人以
      僅指或重視工業之誤解，實則如租稅減免、開發基金之設置及運用、技術輔導
      等均適用其他產業。惟不為廣大業者所深解。故將「產業」所指之行業明定於
      條例中」。準此，並無訴願決定所稱「於原獎勵投資條例到期時，另訂定促進
      產業升級條例以配合未來產業發展及經濟轉型之需要，即作為替代、延續享有
      原獎勵投資條例所規範之租稅優惠」之情形，故上述說明，均為財政部為便宜
      行事所作之解釋，不然，那有獎勵投資條例已廢止，而為獎勵投資條例所作之
      解釋函令還在適用的情況﹖
    5.又八十六年二月二十七日行政院台八十六財字第０八五六四號修訂之「民營製
      造業及技術服務業購置自動化生產設備或技術適用投資抵減辦法」第八條第一
      項第二款「於交貨之次日起三年內轉借、出租、轉售、退貨或報廢者．．．．
      」，增列「出租」及「轉借」二項，為補繳已抵減稅款之原因。惟原告乃係於
      八十三年度取得稽徵機關核准投資抵減稅額八００、０００元之公函，並於八
      十四年度抵減完竣，自不再適用行政院八十六年二月所修訂之抵減辦法之規定
      ，否則即有違反法律（令）不溯及既往原則。因此，既然依據八十六年二月修
      正之抵減辦法認為「出租」之行為，亦應補繳稅款，則基於法令不溯既往原則
      ，即不得追溯適用於原告。
    6.再論行為時抵減辦法第八條之「轉售、退貨或報廢」，究為列舉式或例示性規
      定﹖按稅法有關課稅要件之實體規定，其意義必須明確；亦即一切創設稅捐義
      務的法律規定，就其內容、標的、目的及範圍必須確定而使納稅義務人可以預
      測該項稅捐負擔以及具有計算可能性，此即所謂課稅要件明確性原則。若其規
      定不明確，將形同對行政機關為一般性、空白性之委任，此非法所允許。而前
      大法官姚瑞光在釋字一七三號之不同意見書中對於例示規定有一番見解『．．
      ．制定法律時，於條文內規定多數事項者，因事項繁多，無法一一列舉，乃列
      舉一事項或數事項為例，而於列舉事項之末，綴以概括全部事項之文句，前者
      謂之例示規定，後者謂之概括規定。從而，（一）例示規定中列舉之事項，係
      從概括規定範圍內抽出，故概括規定之事項必與例示規定事項性質相類，（二
      ）概括規定部分，必有能概括全部事項之文句，否則，即非概括規定。就上述
      所得稅法第十一條第一項言之，「律師、會計師、建築師、技師、醫師、藥劑
      師、助產士、著作人、經紀人、代書人、工匠、表演人」，係例示規定，「其
      他以技藝自力營生者」，係概括規定，例示規定中之任何一項，均屬於「以技
      藝自力營生者」之範圍，無性質不相類者在內，亦即「其他以技藝自力營生者
      」，係能概括全部事項之文句。』。另財政部八十三年六月二十日台財稅第八
      三一五九八五九一號函「某某紙器股份有限公司及某某紙管股份有限公司於七
      十九年間購置准予適用投資抵減之機器設備，既經查明自交貨之次日起三年內
      並無轉售、退貨或報廢情事，屆滿三年後因故始未參與生產，原適用法規尚無
      不繼續抵減之規定，其尚未抵減之稅額，可於規定期間內繼續抵減。」，故修
      正前之抵減辦法第八條確為列舉性規定，應為無誤。從而被告以原告將系爭生
      產設備出租予他人，即非自行使用，而向原告追繳已抵減之稅款之處分，即屬
      違法。原告請求將訴願決定、復查決定及原處分均撤銷，洵無不合。
  乙、被告主張之理由：
    1.按「為促進產業升級，健全經濟發展，特制定本條例。」、「為促進產業升級
      需要，公司得在下列用途項下支出金額百分之五至百分之二十限度內，抵減當
      年度應納營利事業所得稅額；當年度不足抵減時，得在以後四年度內抵減之：
      一、投資於自動化設備或技術。．．．前項投資抵減，其每一年度得抵減總額
      ，以不超過該公司當年度應納營利事業所得稅額百分之五十為限。但最後年度
      抵減金額，不在此限。第一項各款投資抵減之適用範圍、施行期限及抵減率，
      由行政院定之，並每二年檢討一次。．．．」，分別為促進產業升級條例第一
      條第一項及第六條所明定。次按「民營製造業．．．購置『自行使用』之自動
      化生產設備．．．，得就購置成本．．．，抵減其當年度應納營利事業所得稅
      額，．．．」、「依本辦法申請抵減所得稅之自動化生產設備．．．，有左列
      情形之一者，應向稅捐稽徵機關補繳已抵減之所得稅款。．．．二、自動化生
      產設備．．．於交貨之次日起三年內轉售、退貨或報廢者。」，行為時之扺減
      辦法第三條及第八條亦有規定。又「主旨：核釋股份有限公司購置自動化生產
      設備．．．，適用投資抵減疑義如說明。說明．．．二、股份有限公司購置自
      動化生產設備．．．經查明係自行施工使用屬實者，准予適用投資抵減；至因
      委託代工而安裝於受託人之工廠，因其既非『自行使用』，自不能適用投資抵
      減之規定。」、「生產事業將其所購置之機器設備，於交貨之次日起三年內出
      租而安裝在他人工廠，核與獎勵投資條例第十條及同條例施行細則第二條規定
      不合，應不准適用投資抵減；如已抵減者，應予追補已抵繳之稅款」，亦分別
      為財政部八十一年八月四日台財稅第000000000號及七十三年二月十
      六日台財稅第五一一０五號函所明釋。
    2.原告訴稱系爭所購入電動修邊壓線機金額計四、０００、０００元，申請適用
      投資抵減稅額八００、０００元，業經稅捐稽徵機關於八十三年八月十七日以
      南區國稅審一嘉縣第八三０一三九五一號函核准在案，並於八十四年度核定抵
      減所得稅完畢，嗣於八十五年五月間將系爭生產設備出租於案外人華達紙品公
      司，應不適用八十六年所修訂之「民營製造業及技術服務業購置自動化生產設
      備或技術適用投資抵減辦法」第八條第一項第二款於交貨之次日起三年內不得
      出租之規定，否則即有違背法律不溯既往之原則，或實體從舊之原則，依前揭
      行為時所適用投資抵減辦法第八條規定，僅限轉售、退貨或報廢三者之一行為
      發生時，方得追繳已抵減之所得稅款，而「出租」非屬該列舉項目之一，故被
      告適用法令顯有不當云云。惟查原告將系爭八十三年四月八日交貨之電動修邊
      壓線機二組，於交貨之次日起三年內之八十五年五月三日出租於案外人華達紙
      品公司使用而未自行使用，為其所不爭之事實，被告依行為時抵減辦法及財政
      部函釋意旨向原告追繳已抵減之稅款，並無不合。
    3.至原告所稱被告引用八十六年所修訂之「民營製造業及技術服務業購置設備或
      技術適用投資抵辦法」，並據以追繳已抵減稅款，有違背法律不溯既往之原則
      乙節，經查：依據投資抵減立法目的基於政策及事實需要，於原「獎勵投資條
      例」施行到期時，另訂定「促進產業升級條例」以配合未來產業發展及經濟轉
      型之需要，即作為替代、延續享有原獎勵投資條例所規範之租稅優惠，準此，
      原依獎勵投資條例第十條而訂定之民營生產事業購置機器設備適用投資抵減辦
      法第五條規定內容，與本件行為時投資抵減辦法第八條規定相同，均係就「設
      備於交貨之次日起三年內應自行使用」所作之規範，以維前揭投資抵減辦法第
      三條規定「自行使用」期間之明確宣示作用，而轉售、退貨或報廢之規定係屬
      概括列舉式（例示性）之闡明，尚非羈限條文所明定之列舉數項為限，亦即本
      件原告已抵減稅額之生產設備，不因行為時投資抵減辦法未列舉「出租」而可
      免予追繳已抵減所得稅，方符合原立法意旨。另參照司法院釋字第四二０號解
      釋文「涉及租稅事項之法律，其解釋應本於租稅法律主義之精神，依各該法律
      之立法目的，衡酌經濟上之意義及實質課稅之公平原則為之。．．．」，是前
      揭財政部函釋規定仍應適用於本案，洵無原告所稱「法律不溯既往之原則」之
      疑義，被告駁回原告復查之申請，依法並無不合。
    4.又原告除復執前詞外，並一再訴稱原獎勵投資條例施行期限至七十九年十二月
      三十一日止，是該條例業因期限經過而失效，本局猶舉該條例之規定，作為解
      釋行為時抵減辦法第八條之依據，不惟與法令之適用及解釋不符，且違反租稅
      法律主義精神、行政可預測性之原則云云。然本件被告追繳原告已抵減之所得
      稅款所引用法令，均係依行為時促進產業升級條例及同法相關法令、暨司法院
      釋字第四二０號解釋文意旨辦理。又民營製造業購置自動化生產設備申請適用
      投資抵減之相關規定，自獎勵投資條例所規定至促進產業升級條例所規範內容
      ，均為「設備應全新」、「三年內應自行使用」，否則不准抵減或應追繳已抵
      減稅款，前揭財政部七十三年及八十一年之釋函亦然，此乃租稅法律一致性、
      明確性原則，何來違反行政可預測性及信賴保護原則之有﹖另依促進產業升級
      條例第二條規定「促進產業升級，依本條例之規定；本條例未規定者，適用其
      他有關法律之規定。但其他法律規定較本條例更有利者，適用最有利之法律。
      」，是原告上開假設問語亦顯有誤解。
    5.綜上，原告之主張，核不足採，請將原告之訴駁回。
    理  由
一、原告起訴主張：原告八十四年度營利事業所得稅結算申報，經被告核定為應納稅
    額一、八八五、二○八元，並准投資抵減稅額八○○、○○○元。嗣被告查得原
    告於八十二年十一月二日訂購，而於八十三年四月八日交貨之電動修邊壓線機二
    組，金額四、０００、０００元之生產設備（適用抵減率為二０％）於八十五年
    五月三日出租予案外人華達紙品公司使用而未自行使用，認與行為時促進產業升
    級條例第六條暨抵減辦法第三條規定不合，乃核定向原告追繳該年度已抵減之所
    得稅額八００、０００元。然依據行為時之抵減辦法第八條第二項規定，自動化
    生產設備或技術、防治污染設備或技術於交貨之次日起三年內轉售、退貨或報廢
    者，始應向稅捐稽徵機關補繳已抵繳之所得稅款。申言之，依原告行為時之法令
    ，限於「轉售」、「退貨」或「報廢」三項原因之一，始有補繳稅款之適用。至
    於「出租」，則不包括在內。而原告於八十二年十一月訂貨，並於八十三年四月
    交貨，申請年度全都自行使用，完全符合上述之規定。雖原告於八十五年間將自
    有廠房出租於案外人華達紙品公司，然並未違反上揭抵減辦法第八條「於交貨之
    次日起三年內轉售、退貨、報廢」之規定，是被告向原告追繳上開投資抵減稅額
    八○○、○○○元之核定，依法不合。爰依法提起本件訴訟，請求將訴願決定、
    復查決定及原處分均撤銷等語。而被告則以：原告於八十三年四月八日購入電動
    修邊壓線機二組之生產設備，於交貨之次日起三年內之八十五年五月三日出租於
    案外人華達紙品公司使用而未自行使用，核與行為時促進產業升級條例第六條暨
    抵減辦法第三條規定不合，乃追繳其本年度核定已抵減稅額八００、０００元，
    依法並無不合云云，資為抗辯。
二、經查原告前於八十二年十一月二日訂購，並於八十三年四月八日交貨之電動修邊
    壓線機（金額計四、０００、０００元），在原告八十四年度營利事業所得稅結
    算申報時，申請投資抵減稅額，業經被告於八十三年八月十七日以南區國稅審一
    嘉縣第八三０一三九五一號函核准抵減營利事業所得稅額八００、０００元（適
    用抵減率為二０％）在案，並於八十四年度抵減所得稅完畢。嗣原告於八十五年
    五月間將上開系爭生產設備出租於案外人華達紙品公司等情，此有原告與華達紙
    品公司簽訂之租賃契約書及公證書各乙份附於原處分卷內可稽，並為兩造所不爭
    。茲有疑義者，乃為原告於八十四年度抵減所得稅完畢後，於八十五年間再將系
    爭之生產設備出租予他人使用，則依行為時之抵減辦法規定，被告得否向原告追
    繳已抵減之稅額八００、０００元，厥為本件之問題所在。
三、按「為促進產業升級需要，公司得在下列用途項下支出金額百分之五至百分之二
    十限度內，抵減當年度應納營利事業所得稅額；當年度不足抵減時，得在以後四
    年度內抵減之：一、投資於自動化設備或技術。．．．前項投資抵減，其每一年
    度得抵減總額，以不超過該公司當年度應納營利事業所得稅額百分之五十為限。
    但最後年度抵減金額，不在此限。第一項各款投資抵減之適用範圍、施行期限及
    抵減率，由行政院定之，並每二年檢討一次。．．．」，促進產業升級條例第六
    條定有明文。又行政院依上開條例之授權，乃訂定「民營製造業及技術服務業購
    置自動化生產設備或技術及防治污染設備或技術適用投資抵減辦法」，以作為民
    營製造業及技術服務業投資抵減稅額之依據。次按「民營製造業．．．購置自行
    使用之自動化生產設備．．．，得就購置成本．．．，抵減其當年度應納營利事
    業所得稅額，．．．」、「依本辦法申請抵減所得稅之自動化生產設備．．．，
    有左列情形之一者，應向稅捐稽徵機關補繳已抵減之所得稅款。．．．二、自動
    化生產設備．．．於交貨之次日起三年內轉售、退貨或報廢者」，乃分別為行為
    時之扺減辦法第三條及第八條所明定。茲依據該抵減辦法第八條第二款規定，自
    動化生產設備或技術、防治污染設備或技術於交貨之次日起三年內轉售、退貨或
    報廢者，應向稅捐稽徵機關補繳已抵繳之所得稅款，準此，依文義解釋，其按該
    辦法申請抵減所得稅之自動化生產設備或技術、防治污染設備或技術，於交貨之
    次日起三年內，須僅限於「轉售」、「退貨」或「報廢」三項原因之一，始有補
    繳稅款之適用。至於「出租」之行為，因條文並未明示規定，則本諸租稅法律主
    義原則，自不應擴大文義解釋，而將出租之行為，亦一併解釋有該條款之適用。
    易言之，該條款之規定，乃係列舉之規定，而非例示之規定，蓋涉及租稅事項之
    法律或命令，其內容、標的、目的及範圍應力求明確，以符課稅要件法定主義之
    意旨。故倘因條文內欲規定多數事項者，因事項繁多，無法一一列舉，乃列舉一
    事項或數事項為例，並於列舉事項之末，綴以足以概括全部事項之文句，以種立
    法方式，就其條文中所列舉事項而言，即屬例示規定；否則，即不能視為例示之
    規定。經查，細觀行為時之抵減辦法第八條第二款規定，文中雖謂「自動化生產
    設備．．．於交貨之次日起三年內轉售、退貨或報廢者」，應向稅捐稽徵機關補
    繳已抵減之所得稅款，然於「轉售」、「退貨」或「報廢」三項原因之後，既無
    足以概括全部事項之文句緊列其後，揆諸前開說明，自難解釋該條款所列舉之事
    項，係列示性之規定；從而該條款所謂「轉售」、「退貨」或「報廢」之規定，
    應係屬列舉之規定，亦為文義解釋之當然結果，自不待言。而此亦可由行政院於
    八十六年二月二十七日以台八十六財字第０八五六四號修訂之「民營製造業及技
    術服務業購置自動化生產設備或技術適用投資抵減辦法」將第八條第一項第二款
    規定為「於交貨之次日起三年內轉借、出租、轉售、退貨或報廢者．．．．」，
    較諸修正前增列「出租」及「轉借」二項，為補繳已抵減稅款之原因，而得到證
    明。
四、被告雖另辯稱依行為時之抵減辦法第三條規定，得依該辦法抵減所得稅額者，須
    其生產設備限於「自行使用」，始得為之。本件原告既將系爭生產設備出租予他
    人，即非自行使用，自應依法追向原告追繳已抵減之稅款云云，惟查修正前之抵
    減辦法第三條之條文，乃係就民營製造業及技術服務業者購置自行使用之自動化
    生產設備等，得就購置成本按如何之百分比，抵減其當年度應納營利事業所得稅
    額而為規定，是業者向稅捐稽徵機關申請投資抵減，固然就購置之生產設備須以
    「自行使用」為要件，惟此並未涉及業者於抵減所得稅額完畢後，倘違反抵減辦
    法所規定之事項，究應否補繳稅款之問題。反觀同辦法第八條則就一定之事由，
    規定納稅義務人應向稅捐稽徵機關補繳已抵減之所得稅款，兩相比較，本件原告
    將系爭生產設備出租予第三人，究應否補繳已抵減之所得稅款，其適用之條文，
    自應以該抵減辦法第八條為準據。被告引用行為時之抵減辦法第三條規定，作為
    核定應向原告追繳已抵減之稅額之依據，其適用法令，自有違誤。至財政部八十
    一年八月四日台財稅第000000000號函釋，則係就促進產業升級條例第
    六條有關公司購置生產設備，如非自行使用，其得否適用投資抵減疑義而為說明
    ，並非針對抵減辦法第八條而為解釋，自不能引為本案追繳抵減稅額之參考依據
    。
五、又被告另辯稱投資抵減之立法目的乃係基於政策及事實需要，於原「獎勵投資條
    例」到期時，另訂定「促進產業升級條例」，以配合未來產業發展及經濟轉型之
    需要，即作為替代、延續享有原獎勵投資條例所規範之租稅優惠，準此，原依
    勵投資條例第十條而訂定投資抵減辦法第六條規定內容與行為時投資抵減辦法第
    八條規定相同，均就事實之認定，採屬概括列舉式（例示性）之闡明，故解釋行
    為時之抵減辦法第八條，自不應限拘限於條文所明定之列舉事項為限云云，惟查
    勵投資條例其施行期限至七十九年十二月三十一日止，該條例早已因期限之屆
    滿而失效，縱稱原依勵投資條例第十條而訂定投資抵減辦法第六條規定內容與
    行為時投資抵減辦法第八條規定相同，然而勵投資條例與促進產業升級條例立
    法之時代背景不同，雖然促進產業升級條例中部分規定係延續勵投資條例而來
    ，惟依促進產業升級條例第六條之授權而由行政院訂定之抵減辦法，於解釋條文
    遇有疑義時，自應本諸租稅法律主義及課稅要件法定主義之精神，而作限縮之文
    義解釋，殊不應將條文中之列舉規定，藉由擴張解釋而膨脹其適用範圍，以便於
    稅捐稽徵機關核課稅收或追繳稅款，是原依勵投資條例第十條而訂定投資抵減
    辦法第六條尚難與依促進產業升級條例第六條而訂之行為時抵減辦法第八條相互
    比附援引。被告上開所辯，亦不足採。至財政部七十三年二月十六日台財稅第五
    一一０五號函釋，乃係就勵投資條例第十條及同條例施行細則第二條規定所作
    之釋示，而勵投資條例及其施行細則既均已失效，是項解釋應無再援用之餘地
    。
六、又司法院釋字第四二０號解釋文雖謂「涉及租稅事項之法律，其解釋應本於租稅
    法律主義之精神，依各該法律之立法目的、衡酌經濟上之意義及實質課稅之公平
    原則為之」，惟原告於將上揭生產設備於交貨後三年內，另行出租予他人，究應
    否向稅捐稽徵機關補繳已抵減之所得稅款，本院參酌修正前之抵減辦法第八條第
    二款與修正後之同條第一項第二款之規定，將該條款之規定解釋為例舉規定而非
    例示規定，殊難謂與司法院釋字第四二０號之解釋意旨有所違背。被告辯稱其向
    原告追繳已抵減之稅款，其引用法令均係依行為時促進產業升級條例及同法相關
    法令暨司法院釋字第四二０號解釋文意旨辦理云云，尚非可採。
七、綜上所述，被告依據行為時之抵減辦法第三條、第八條規定向原告追繳已抵減之
    稅款八００、０００元，原處分即非合法。而訴願決定未予糾正，自有未合。原
    告執此指摘，請求將訴願決定及原處分（復查決定含原核定處分）均撤銷，為有
    理由，應予准許。
八、據上論結，本件原告之訴為有理由，爰依行政訴訟法第一百九十五條第一項前段
    、第九十八條第三項前段，判決如主文。
中      華      民      國      八十九    年    十二    月    二十二    日
                                    高雄高等行政法院第三庭
                                            審判長法  官   林  茂  權
                                                  法  官   江  幸  垠
                                                  法  官   邱  政  強
右為正本係照原本作成。
如不服本判決，應於送達後二十日內，向本院提出上訴狀並表明上訴理由，如於本判決
宣示後送達前提起上訴者，應於判決送達後二十日內補提上訴理由書（須按他造當事人
人數附繕本）。
中      華      民      國      八十九    年    十二    月    二十九    日
                                              法院書記官   涂  瓔  純


司法院資訊處製作；財團法人民間司法改革基金會備份。
